【裁判字號】    98,台上,3011
【裁判日期】    980527
【裁判案由】    違反貪污治罪條例等罪
【裁判全文】
最高法院刑事判決            九十八年度台上字第三０一一號
上   訴   人  台灣高等法院高雄分院檢察署檢察官
上   訴   人  甲○○
上訴人即被告  丁○○
上  列一  人
選 任辯護 人  蔡明哲律師
上   訴   人  戊○○  男民國○○年○月○○日生
                      身分證統一編號：Ｚ000000000
                      住高雄市三民區○○○路274巷27號
上   訴   人  己○○  男民國○○年○月○日生
                      身分證統一編號：Ｚ000000000
                      住台灣省高雄縣鳳山市○○○街9巷2之
上  列一  人
選 任辯護 人  林慶雲律師
              楊靖儀律師
              陳裕文律師
上   訴   人  庚○○  男民國○○年○月○○日生
                      身分證統一編號：Ｚ000000000
                      住台灣省高雄縣鳳山市○○街82巷14號
選 任辯護 人  林石猛律師
              邱基峻律師
              李佳冠律師
上   訴   人  辛○○  男民國○○年○○月○○日生
選 任辯護 人  王進勝律師
              黃淑芬律師
上   訴   人  壬○○  男民國○○年○月○○日生
選 任辯護 人  尤挹華律師
              郭正鵬律師
被        告  乙○○  男民國○○年○月○○日生
                      身分證統一編號：Ｚ000000000
                      住高雄市○○區○○路848巷24號
              子○○  男民國○○年○月○○日生
                      身分證統一編號：Ｚ000000000
                      住高雄市○○區○○路240巷1號4樓
              丑○○  男民國○○年○月○○日生
                      身分證統一編號：Ｚ000000000
              癸○○  男民國○○年○○月○日生
              丙○○  男民國○○年○○月○○日生
              卯○○  男民國○○年○月○日生
              巳○○  女民國○○年○月○日生
              辰○○  男民國○○年○○月○○日生
              寅○○  男民國○○年○月○日生
上列上訴人等因被告等違反貪污治罪條例等罪案件，不服台灣高
等法院高雄分院中華民國九十六年十二月六日、九十六年十二月
二十七日、九十七年一月三日、九十七年一月三十一日第二審判
決（九十五年度上訴字第一一一０號，起訴案號：台灣高雄地方
法院檢察署九十二年度偵字第一六二八七號、第一六二九０號、
第一六二九一號、第一六二九二號、第一六二九三號、第一六二
九四號、第一六二八八號、第一六三九七號、第一六四０三號、
第一六四０四號、第一六四０五號、第一六四０六號、第一八四
０六號、第二四九七一號、第二四九七二號、第二四九七五號，
第一八二三三號、第二四九七六號），提起上訴，本院判決如下
：
    主  文
原判決關於丁○○、戊○○、乙○○、丙○○、辛○○、壬○○
等違反貪污治罪條例第十一條第一項行賄罪及甲○○、癸○○、
子○○、丑○○、己○○、庚○○部分均撤銷，發回台灣高等法
院高雄分院。
其他上訴駁回。
    理  由
本件原審於民國九十六年十二月六日判決（下稱第一次判決）撤
銷第一審關於上訴人戊○○之科刑判決，改判仍論處戊○○共同
連續行賄罪刑（另論處違反電子遊戲場業管理條例第二十二條之
罪刑部分，係不得上訴之案件，戊○○亦提起第三審上訴，經原
審裁定上訴不合法，駁回其此部分之上訴，已確定）。又於九十
六年十二月六日判決（下稱第二次判決）維持第一審關於諭知被
告卯○○（被訴涉犯違背職務收受賄賂罪嫌）、巳○○（被訴行
賄罪嫌及違反電子遊戲場業管理條例第二十二條）無罪之判決，
駁回檢察官對於其等之第二審上訴。又於九十六年十二月二十七
日判決（下稱第三次判決）撤銷第一審關於上訴人即被告甲○○
之科刑判決，改判仍論處甲○○連續依據法令從事公務並有調查
職務之人員，對於違背職務之行為，收受賄賂及不正利益罪刑。
又於九十七年一月三日判決（下稱第四次判決）撤銷第一審關於
上訴人即被告丁○○之科刑判決，改判論處丁○○共同連續行賄
罪刑；另維持第一審關於諭知被告寅○○、子○○、癸○○、丑
○○（以上四人均被訴涉犯違背職務收受賄賂罪嫌）、乙○○、
辰○○、丙○○（均被訴行賄罪嫌）均無罪，駁回檢察官對於其
等之第二審上訴（另丁○○、乙○○、辰○○等違反電子遊戲場
業管理條例第二十二條之罪部分；丁○○、辰○○等侵占罪部分
；丙○○賭博罪部分，均係不得上訴第三審，其等均未上訴，俱
已確定）。又於九十七年一月三十一日判決（下稱第五次判決）
維持第一審關於論處上訴人己○○、庚○○連續依據法令從事公
務並有調查職務之人員，對於違背職務之行為，收受賄賂罪刑；
另撤銷第一審關於上訴人辛○○、壬○○之科刑判決，改判仍論
處辛○○、壬○○共同連續行賄罪刑（其等另各犯刑法第二百六
十六條之罪係不得上訴第三審，辛○○未一併提起上訴，壬○○
雖一併提起上訴，但經原審裁定駁回其此部分上訴，均已確定）
。合先敘明。
一、撤銷發回（戊○○、丁○○等行賄及甲○○）部分：
本件原審於第一次判決論處戊○○共同連續行賄罪刑（處有期徒
刑一年二月，褫奪公權二年，減為有期徒刑七月，褫奪公權一年
）；又於第四次判決論處丁○○共同連續行賄罪刑（處有期徒刑
一年六月，褫奪公權二年，減為有期徒刑九月，褫奪公權一年）
，另於第三次判決論處甲○○連續依據法令從事公務並有調查職
務之人員，對於違背職務之行為，收受賄賂及不正利益罪刑（處
有期徒刑十二年，褫奪公權十年）；固非無見。
惟查：（一）刑事訴訟法第一百五十九條之二規定：「被告以外
之人於檢察事務官、司法警察官或司法警察調查中所為之陳述，
與審判中不符時，其先前審判外之陳述具有較可信之特別情況，
且為證明犯罪事實存否所必要者，得為證據。」所謂「具有較可
信之特別情況」，係指被告以外之人於檢察事務官、司法警察官
或司法警察調查中所為之陳述，從客觀上之環境或條件等情況加
以觀察，有足以取代審判中反對詰問之可信性保證者而言，與一
般供述證據必須具備任意性之證據能力要件有別，二者不可混為
一談，且此係屬證據能力之規定，非屬證據證明力之問題，故法
院應依審判中及審判外各陳述外部附隨之環境或條件等情況，比
較前後之陳述，客觀的加以觀察，並於判決理由內詳述其採用先
前不一致之陳述的心證理由，始為適法。原審於第三次判決及第
四次判決於理由欄說明：「丁○○、戊○○於法務部調查局高雄
市調查處（下稱高雄市調處）（調查）時，明確供述被告甲○○
違背職務而收受不正利益及現金新台幣（下同）二千元及洩露警
方查緝賭博電玩之勤務安排而使丁○○等人規避查緝……丁○○
、戊○○於偵訊時及本院（指原審）審理時均未辯稱上開之陳述
有何受違法取供等非出於自由意願而為陳述之情事，足見丁○○
、戊○○上開陳述之信用性應可獲得確保，且與卷附監聽譯文之
對話內容相符，具有較可信之特別情況，並為證明犯罪事實存否
所必要，揆諸前揭規定，應認丁○○、戊○○於高雄市調查處（
調查）時之陳述具有證據能力」（第三次判決正本第六頁至第七
頁，第四次判決正本第十八頁至第十九頁）。似未區別「任意性
」與「具有較可信之特別情況」，且將證據能力與證據證明力混
為一談，並以丁○○、戊○○分別於高雄市調處之供述互為其等
不利及甲○○不利之證據，自有違誤。（二）原審於第一次判決
事實欄二，第三次判決事實欄三，第四次判決事實欄三係認定：
「於九十一年九月二十四日晚上甲○○至高雄市○○區○○路五
０號有女陪侍之『快樂公主』KTV 消費，合計消費金額一萬四千
八百元，由丁○○負責結帳，經丁○○向店家要求折扣，以一萬
元簽帳完成付款，戊○○並於事後與丁○○平均分擔上開款項。
又於同年月三十日上午，丁○○招待甲○○至高雄市○○路『愛
華』小吃部消費約五千元……戊○○……覺若甲○○一個月內數
次前往酒店恐無法負荷消費金額，遂與丁○○約定自九十一年十
月起就界揚超商所擺放電子遊戲檯部分各出資五千元為限作為招
待甲○○飲宴之費用，由丁○○出面招待甲○○分別前往高雄市
左營區○○路四二五號滿香樓小吃部、高雄市○○路『888 』海
產店……等處消費（詳細時間、次數均無法確定），再由丁○○
以其與戊○○上開共同出資一萬元部分付帳，迄九十二年七月間
為止，合計甲○○收取不正利益十一萬九千八百元……另於九十
二年四月間起，由於丁○○與戊○○又於前開貝塔超商擺放賭博
性電子遊戲機四台，承上開行賄之概括犯意，再以每人出資二千
五百元方式，招待甲○○至前開處所消費，迄九十二年七月間為
止，合計甲○○收取不正利益二萬元。甲○○收受不正利益共計
十三萬九千八百元」。即認戊○○、丁○○交付不正利益共計十
三萬九千八百元予甲○○等情（第一次判決正本第四頁、第三次
判決正本第三頁至第四頁、第四次判決正本第十頁）；但於上開
三次判決之理由係說明：「丁○○對於曾提供不正利益……陳述
：『……約在九月下旬某日晚間，相約在大昌二路某家路邊攤（
界揚超商附近）餐敘……席間我向甲○○表示，我與戊○○在該
界揚超商擺設四台賭博電玩，請甲○○多照顧，甲○○表示，沒
有關係，但是不要增加他的困擾，該次餐敘費用一千餘元由我支
付』、『招待場所均在高雄市，包括滿香樓小吃部（崇德路、正
德路口，警員楊長義女友開設）二、三次，該小吃部有女侍陪酒
，每次花費約一萬元；松鶴海產店（大昌一路）二次，每次二、
三千元；888 海產店（臥龍路）四次左右，每次三至四千元；米
粉王小吃部（大豐路）二、三次，每次三至四千元；帝王薑母鴨
（大順路）二次，每次二千元左右；123 海產店（鼎立路）二、
三次，每次二千元左右；某KTV （國賓飯店對面）一次，花費六
千餘元；及快樂公主KTV （皓東路）三、四次，有女侍陪酒，每
次一萬元左右，有些地點我不知道，甲○○會叫我去付費』」、
「戊○○……陳述：『因每月三次酒店招待費用太高，我與丁○
○不勝負荷，商訂未來以交付每月一萬元現金賄款給甲○○，以
取代往昔每月三次酒店招待甲○○之方式』、『丁○○要我湊一
萬元給他，渠當日晚上要將該一萬元交付給甲○○，且該晚我確
係湊足一萬元給丁○○，再由丁○○轉交予甲○○』」、「丁○
○……陳述：『所以我和戊○○商議改為每人每月提供五千元，
合計一萬元作為交付甲○○之賄款』、『主管也包括在內，一萬
元交由甲○○全權負責處理』」、「應認為戊○○所述自九十一
年十月起改為一萬元交由丁○○行賄甲○○，應較可信」（第一
次判決正本第七頁至第十四頁、第二十四頁至第二十五頁，第三
次判決正本第二十一頁至第二十五頁、第二十九頁、第三十九頁
，第四次判決正本第三十五頁至第三十九頁、第四十三頁、第五
十三頁）。依上，丁○○、戊○○係供稱自九十一年十月起至九
十二年七月，按月交付一萬元予甲○○全權處理；倘屬非虛，所
交付者似為賄款，原判決竟認定其等每月為甲○○代付一萬元之
不正利益，與其等上開供述不符，自有判決理由矛盾之違法。究
丁○○、戊○○自九十一年十月起係以一萬元作為代甲○○支付
餐費等之上限，而支出金額以實際金額為準，抑或逕交付一萬元
賄款予甲○○？丁○○供述前後不一，又自九十二年四月起每月
另多支付五千元，情形又如何？此與認定甲○○貪污所得之金額
有關。原審未予究明釐清，遽行判決，亦有違誤。另與原判決事
實認定係不正利益，亦有不符，原判決亦有判決理由矛盾之違法
。綜上，應認原判決關於戊○○、丁○○等行賄及甲○○部分有
撤銷發回之原因。另原判決關於丁○○不另為無罪諭知部分（被
訴行賄寅○○部分），甲○○被訴牽連犯刑法第一百三十二條、
第二百七十條部分，基於審判不可分原則，應一併發回。
二、撤銷發回（乙○○、丙○○等行賄及癸○○、子○○、丑○
○）部分：
原審於第四次判決以癸○○、子○○、丑○○（下稱癸○○等）
、乙○○、丙○○有其理由欄貳、一、(一)所載之檢察官起訴之犯
行，因認癸○○等涉犯貪污治罪條例第六條第一項第五款之罪嫌
，乙○○、丙○○涉犯貪污治罪條例第十一條第一項之行賄罪嫌
云云。惟經審理結果，認不能證明其等犯罪，因而維持第一審諭
知其等上開部分均無罪之判決，駁回檢察官此部分之第二審上訴
；固非無見。
惟查：（一）原審於第四次判決理由以乙○○對於癸○○等是否
有入股，前後供述不一，而丙○○係由乙○○告知癸○○有入股
，且縱認癸○○等有入股，但起訴係指癸○○等以實際出資成為
乙○○、丙○○開設之「高城電子遊藝場」、「高昇電子遊藝場
」、「亨利王電子遊藝場」之股東，則癸○○等按月所收取之紅
利，係基於股東身分享有之分紅利益，並非以警察身分或利用警
察職務上之機會而圖自己之利益，自難以其等每月收取紅利，即
謂有多次不法圖利之犯行。又證人即高雄市政府警察局三民二分
局鼎金派出所警員丁志勇、證人高雄縣政府警察局林園分局大寮
分駐所警員王福龍、高雄縣政府警察局鳳山分局埤頂派出所警員
陳汶富等於第一審均證稱癸○○等並未拜託其等不要取締上開各
在轄區內之電子遊藝場等語，因而為癸○○等及乙○○、丙○○
有利之認定。但依卷內資料，乙○○於高雄市調處供稱：「高雄
市政府警察局三民二分局鼎金派出所警員癸○○在『高城遊藝場
』及『高昇遊藝場』各持有一股，亦即癸○○投資入股三十萬元
，但癸○○將該二家遊藝場各持有之一股，分一半股份（即半股
）給該派出所警員子○○，另外該派出所警員丑○○在『亨利王
遊藝場』持有一股十萬元」、「癸○○是在九十一年三月左右投
資入股『高城遊藝場』，並於九十一年七月左右投資入股『高昇
遊藝場』，子○○是在癸○○投資入股該兩家遊藝場時，即從癸
○○那邊各取得半股，丑○○則於九十二年四月投資入股『亨利
王遊藝場』，癸○○及丑○○投資該三家遊藝場確實有繳交股金
，股金是直接交給我本人，但我並未開立相關入股憑證給癸○○
及丑○○」、「（問：丙○○對於癸○○、子○○及丑○○三名
警員在前述三家遊藝場投資入股及分紅乙事，究竟是否知情？）
丙○○完全知情」等語（偵字第一六二九四號卷第三十一頁反面
、第三十二頁、第三十三頁）；於偵查中仍同上供述，並供稱：
「（問：癸○○交給你的股金，你存入何帳戶？）看是哪一間遊
藝場，就存到那間帳戶，帳戶三家都是我太太的名字，銀行是台
新銀行」、「（問：癸○○曾經跟你說過要將『亨利王』的一股
轉讓給丑○○？）對的。」（同上偵查卷第三十九頁、第四十頁
、第一五三頁）。又依卷附之九十二年四月六日癸○○與丑○○
之電話監聽譯文所示，癸○○談及其與子○○，二邊各共一股，
並問丑○○是否要入股（同上偵查卷第九頁）。依上開資料，乙
○○供述癸○○等有入股，似與癸○○與丑○○之上開對話相符
，則能否僅以乙○○於高雄市調處曾否認癸○○等有入股，即認
其前後供述不一，而全摒棄不採？癸○○等究竟有無入股，又乙
○○上開關於癸○○、丑○○有交付股金之供述是否屬實？原審
未明白認定，致此部分之事實尚屬不明，遽為癸○○等有利之認
定，自有違誤。（二）依卷內資料，癸○○等均係高雄市政府警
察局三民二分局鼎金派出所之警員，而乙○○、丙○○之「高城
遊藝場」係開設於其等任職之派出所轄內，又乙○○於高雄市調
處供稱：「癸○○、子○○及丑○○三人應該都知道高城、高昇
及亨利王遊藝場均有從事賭博行為，否則不會分到那麼高的紅利
，該三家遊藝場平時也確實有從事賭博行為」等語（同上偵查卷
第三十二頁反面）。上開供述實情如何？癸○○等是否知悉上開
遊藝場有從事賭博行為而仍參加入股？其等是否有因入股放任轄
區內之賭博犯罪行為而不予取締舉發偵辦？其等分紅是否屬正當
？此與認定癸○○等有無違背職務收受賄賂，乙○○、丙○○有
無行賄有關。原審未為釐清，遽行判決，亦有違誤。綜上，應認
原判決關於乙○○、丙○○行賄及癸○○等部分有撤銷發回之原
因。另原審第四次判決關於乙○○被訴行賄寅○○諭知無罪部分
，因公訴人認與上開行賄部分有連續犯之裁判上一罪關係，基於
審判不可分原則，應一併發回。
三、撤銷發回（辛○○、壬○○等行賄及己○○、庚○○）部分
：
原審於第五次判決論處辛○○、壬○○共同連續行賄罪刑（辛○
○處有期徒刑二年，褫奪公權二年，減為有期徒刑一年，褫奪公
權一年；壬○○處有期徒刑一年二月，褫奪公權二年，減為有期
徒刑七月，褫奪公權一年）；另維持第一審論處己○○、庚○○
連續依據法令從事公務並有調查職務之人員，對於違背職務之行
為，收受賄賂罪刑（己○○處有期徒刑八年，褫奪公權八年；庚
○○處有期徒刑七年，褫奪公權七年）；固非無見。
惟查：（一）刑事訴訟法第一百五十九條之二規定：「被告以外
之人於檢察事務官、司法警察官或司法警察調查中所為之陳述，
與審判中不符時，其先前審判外之陳述具有較可信之特別情況，
且為證明犯罪事實存否所必要者，得為證據。」。所謂「具有較
可信之特別情況」係指被告以外之人於檢察事務官、司法警察官
或司法警察調查中所為之陳述，從客觀上之環境或條件等情況加
以觀察，有足以取代審判中反對詰問之可信性保證者而言；與一
般供述證據必須具備任意性之證據能力要件有別，二者不可混為
一談，且此係屬證據能力之規定，非屬證據證明力之問題，故法
院應依審判中及審判外各陳述外部附隨之環境或條件等情況，比
較前後之陳述，客觀的加以觀察，並於判決理由內詳述其採用先
前不一致之陳述的心證理由，始為適法。原審於第五次判決理由
說明：「辛○○於高雄市調處訊問筆錄均回答係出於自由意識所
為之供述，足見上開陳述之信用性應可獲得確保，且與監聽通聯
內容相符，復與共同被告壬○○於九十二年七月三十一日於高雄
市調處及同日接受檢察官訊問之供述情節互核一致，此外復有證
人黃明益、劉鳳琴於偵查中證述有賭博之情節，綜上，被告辛○
○於高雄市調處之訊問筆錄具有較可信之特別情況，且為證明犯
罪事實存否所必要，揆諸前揭規定，應認就其他共同被告之犯罪
事實，證人辛○○於高雄市調處詢問時之陳述具有證據能力」、
「壬○○於九十二年七月三十一日高雄市調處訊問筆錄回答係出
於自由意識所為之供述……足見上開陳述之信用性應可獲得確保
，復與證人黃明益於偵查中證述有賭博之情節相符……訊問筆錄
具有較可信之特別情況，且為證明犯罪事實存否所必要……具有
證據能力」（第五次判決正本第十二頁，第十九頁至第二十頁）
。似未區別「任意性」與「具有較可信之特別情況」，且將證據
能力與證據證明力混為一談，並以辛○○、壬○○分別於高雄市
調處之供述互為其等不利及己○○、庚○○不利之證據，自有違
誤。（二）原審於第五次判決理由說明：「辛○○對於曾提供賄
款給被告己○○一事，為如下陳述：於九十二年七月三十一日在
高雄市調處供述『……因為高雄市警察局三民第二分局刑警己○
○約在九十二年一月初至尚賓遊藝場，留下一張名片，告訴店員
要我跟他聯絡，我有依照己○○所留名片之行動電話聯絡己○○
，並向他表示我會指派店長與其聯絡，後來我也確實指派壬○○
與己○○見面，並授權壬○○自九十二年一月初起負責處理好己
○○，因為我全權交由壬○○處理，所以不知道壬○○致送多少
金額行賄己○○，要問壬○○才會清楚，我從未與己○○見過面
，所以不認識己○○』等語」（第五次判決正本第三十七頁）。
似以辛○○上開高雄市調處之供述而認辛○○有指示壬○○處理
行賄己○○事宜，進而為不利己○○之認定；但又於理由說明：
「辛○○雖於九十二年七月三十一日在高雄市調處有供述授權被
告壬○○處理己○○，但否認有指示行賄……自不構成自白」（
第五次判決正本第五十一頁），自有判決理由矛盾之違法。（三
）犯貪污治罪條例第四條至第六條之罪，經宣告無期徒刑或逾有
期徒刑一年六月之刑者，不予減刑，但依同條例第十二條規定減
輕其刑者，不在此限，此觀中華民國九十六年罪犯減刑條例第三
條第一項第一款之規定自明。原審於第五次判決理由認己○○、
庚○○係依據法令從事公務之人員，關於違背職務之行為收受賄
賂，雖其行為戕害公務員信譽及公權力之行使，然其情節尚非重
大，且其所得財物在五萬元以下，爰依貪污治罪條例第十二條第
一項規定，減輕其刑（第五次判決正本第五十一頁）。倘屬無訛
，原審就己○○、庚○○所犯之罪，雖宣告刑在一年六月以上，
然依上開減刑條例第三條第一項第一款規定，仍有該條例減刑規
定之適用，原判決未予減刑，自有判決不適用法則之違法。綜上
，應認原判決關於辛○○、壬○○等行賄及己○○、庚○○部分
有撤銷發回之原因。
四、上訴駁回（卯○○，巳○○行賄、辰○○行賄卯○○）部分
：
按刑事訴訟法第三百七十七條規定：上訴於第三審法院，非以判
決違背法令為理由不得為之；是提起第三審上訴，應以原判決違
背法令為理由，係屬法定要件；如果上訴理由書狀並未依據卷內
訴訟資料具體指摘原判決不適用何種法則或如何適用不當，或所
指摘原判決違法情事顯與法律規定得為第三審上訴理由之違法情
形不相適合時，均應認其上訴為違背法律上之程式，予以駁回。
原審於第二次判決以巳○○、卯○○有其理由欄一、所載之檢察
官起訴之犯行，於第四次判決以辰○○有其理由欄貳、一、(三)所
載之檢察官起訴之犯行（辰○○與巳○○共同行賄卯○○，另辰
○○被訴行賄寅○○部分，於本判決五、說明），因認卯○○涉
犯貪污治罪條例第六條第一項第五款之罪嫌，巳○○、辰○○涉
犯貪污治罪條例第十一條第一項之行賄罪嫌云云。惟經審理結果
，認不能證明其等犯罪，因而維持第一審諭知其等上開部分均無
罪之判決，駁回檢察官上開部分之第二審上訴；已詳敘其認定所
憑之證據及認定之理由；自形式上觀察，原判決並無違背法令之
情形。檢察官上訴意旨略以：(一)巳○○於高雄市調處供稱於九十
一年二月至四月每月各交付一千元予辰○○送給卯○○行賄等語
，於偵查中亦供稱自九十一年二月開始送錢給卯○○等語，此與
卯○○係於九十一年一月調任高雄市警察局左營分局博愛四路派
出所相符，而辰○○亦不否認有收取巳○○交付之一千元賄款，
並稱有交付卯○○等語。巳○○、辰○○與卯○○無仇恨，應無
故意誣陷之可能，其等對於行賄卯○○基本事實之供述相同，且
辰○○經測謊，亦認其供述有按月送一千元予管區「阿邦」部分
，未說謊，又巳○○雖曾供述自九十年十二月間起行賄，而與卯
○○調任上開派出所之時間不符，此可能係出於錯誤。原判決以
巳○○供述前後不一，與辰○○供述不合，即對巳○○、辰○○
之供述全部不採，其採證有違證據法則。(二)賄賂與不正利益不同
。辰○○供稱卯○○曾二次至ＫＴＶ消費後要求代為簽帳，金額
分別為八千元、一萬餘元，嗣卯○○第三次要求代為簽帳，其基
於營收成本考量而予拒絕，此應合於情理。原判決以辰○○供稱
其擺設一台賭博性電動機檯，七個月期間僅能獲利二萬一千元，
卻供稱每月給卯○○一千元賄款及代為簽帳一萬八千元等，已逾
其獲利，而認辰○○供述不可採，將賄賂與不正利益混為一談，
原判決採證亦違背證據法則。(三)巳○○固供稱辰○○係於九十一
年六月二十八日始在其檳榔攤寄放電動機檯等語，但此可能係其
避重就輕之詞，原判決未詳為勾稽，即以其不可能於未擺放前之
九十一年一月即行賄卯○○，亦有調查職責未盡之違法等語。
惟查：原審於第二次判決理由欄三及第四次判決理由欄貳、四說
明，巳○○於警詢中、第一審均供稱辰○○係於九十一年六月二
十八日始在其檳榔攤寄放電動機檯，與其於高雄市調處、第一審
準備程序所供係於九十年十二月底寄放不合，且其檳榔攤於九十
一年五月二十三日並未查獲非法擺放電動機檯，為證人即警員林
高立、賴宣家證述在卷，並有高雄市警察局左營分局受理各類案
件紀錄表可查。證人即里長陳永滿亦證稱上開期間未見巳○○之
檳榔攤有擺放電動機檯等語。巳○○、辰○○是否有於九十年十
二月底即擺放電動機檯，實非無疑。又巳○○於高雄市調處供稱
辰○○在九十一年二月起，每月透過伊交付一千元賄款予卯○○
，是在九十一年二月、三月、四月，每月各交付一千元等語，於
偵查中供稱是自九十一年二月起交付賄款等語，於第一審則先供
稱自九十年十二月起交付賄款，嗣改稱不記得等語，其前後供述
不一，而辰○○供稱自九十年十二月起至九十一年七、八月，每
月行賄管區「阿邦」一千元及替「阿邦」簽帳付款等語；二人所
供行賄時間、次數及由何人交付賄款，均不相符。又卯○○係於
九十一年一月始調任高雄市政府警察局左營分局博愛四路派出所
，巳○○、辰○○供稱自九十年十二月開始行賄，亦有未合。另
依辰○○之供述，其擺放電動機檯七個月，獲利為二萬一千元，
但另供稱替卯○○簽帳一萬餘元、八千元及每月送一千元賄款，
合計至少支出二萬五千元，亦不合情理，雖辰○○經測謊，就其
有送賄款予管區「阿邦」乙節，並未說謊，但本件除巳○○、辰
○○之供述外，並無其他積極證據足證其等供述與事實相符，尚
不能僅以測謊結果而為不利卯○○之認定。因認卯○○並無受賄
，巳○○、辰○○並無行賄犯行。經核俱與卷內資料相符，上開
原判決並無證據調查未盡、採證違背證據法則之違法。又原判決
已詳為說明巳○○就何時開始擺設電動機檯，供述如何不一；巳
○○、辰○○對何時開始、交付幾個月、由何人交付賄款予卯○
○等之供述如何不符；又辰○○供述交付賄款及不正利益予卯○
○，已逾其擺放電動機檯之獲利，有違常情，且卷內並無其他證
據足以證明卯○○確有收受賄款及不正利益，尚不能以辰○○測
謊結果，即為不利卯○○之認定，因而就卯○○及巳○○、辰○
○共同行賄部分為有利之認定，已如前述，檢察官上訴意旨(一)(二)
(三)無非係就原審採證認事之適法職權行使及原判決已說明之事項
，再為事實上之爭執，俱非適法之上訴理由。應認檢察官關於卯
○○，巳○○行賄、辰○○行賄卯○○部分，其上訴均為違背法
律上之程式，予以駁回。
五、上訴駁回（辰○○行賄寅○○及寅○○）部分：
原審於第四次判決以辰○○、寅○○有其理由欄貳、一、(二)所載
之檢察官起訴之犯行，因認寅○○涉犯貪污治罪條例第六條第一
項第五款之罪嫌，辰○○涉犯貪污治罪條例第十一條第一項之行
賄罪嫌云云。惟經審理結果，認不能證明其等犯罪，因而維持第
一審諭知其等上開部分均無罪之判決，駁回檢察官上開部分之第
二審上訴；已詳敘其認定所憑之證據及認定之理由；自形式上觀
察，原判決並無違背法令之情形。檢察官上訴意旨略稱：(一)辰○
○係委由乙○○交付賄款予寅○○，是辰○○供稱其並未送賄款
予寅○○，雖經測謊並未說謊，自不能作為辰○○未行賄及寅○
○未收賄之有利認定，原判決採證違背證據法則。(二)拆帳單上之
記載係在清楚分帳，以供股東查帳及結算方便，而拆帳單上所記
載「邱董－二千五百元」，若確為茶水費，應為正常支出，何須
另外註明「邱董」，以示由乙○○支出，顯見應非正常合法之開
支，足見辰○○於九十二年九月五日所供該款係行賄寅○○，並
非為求交保而為不實之供詞。原判決竟認上開拆帳單之記載不足
為寅○○不利之認定，其採證有悖經驗與論理法則等語。
惟查：原審於第四次判決理由欄以韋誥電子用品社，曾於九十一
年七月三十日、同年九月十五日為警方查獲擺設賭博性電動機檯
，乙○○並經以常業賭博罪判刑確定，檢察官指韋誥電子用品社
因乙○○、辰○○自九十一年七月起送賄款予管區警員寅○○後
，即未被查獲取締，與事實不符。又乙○○於高雄市調處九十二
年七月三十一日詢問時否認寅○○有收受一萬元賄款，雖乙○○
嗣後改稱有自九十一年七月至九十二年七月，每月交付寅○○一
萬元之賄款，係以其持用之0000000000號行動電話與
寅○○所使用0000000000號行動電話作為交付賄款之
聯繫等語。然依卷附之上開二行動電話之通聯紀錄，於九十一年
十一月十五日至九十二年三月四日、九十二年三月二十六日至同
年七月二十八日長達八個月期間均無通聯之紀錄，已見乙○○所
供不實。另辰○○於高雄市調處前四次詢問、檢察官前三次訊問
及第一審法院羈押庭審理時均未供述與乙○○一同行賄寅○○，
於高雄市調處第五次詢問時始供述有出資二千五百元與乙○○共
同行賄寅○○等語，其不利寅○○之供述已有可疑。至拆帳單上
記載：「邱董－二千五百元」，辰○○於高雄市調處先供稱係乙
○○供應顧客之茶水費，嗣改稱係行賄寅○○之賄款，於原審又
稱不是賄款等語，辰○○供稱並未送賄款予寅○○部分，並未說
謊，其所為不利寅○○之供述，應不足採。因認寅○○並無受賄
，辰○○亦無行賄寅○○之犯行。經核俱與卷內資料相符，原判
決採證認事並無違背證據法則。又原判決已詳為說明乙○○、辰
○○就有無行賄寅○○、辰○○就拆帳單上之記載係何款項，前
後供述如何不一，並綜合卷內其他證據資料，因而就寅○○及辰
○○行賄寅○○部分為有利之認定，並非僅以辰○○之測謊鑑定
結果而為判決，已如前述，檢察官上訴意旨(一)(二)無非係就原審採
證認事之適法職權行使及原判決已說明之事項，再為事實上之爭
執，俱非適法之上訴理由。應認檢察官關於寅○○部分及辰○○
行賄寅○○部分，其上訴均為違背法律上之程式，予以駁回。另
檢察官起訴認丁○○、乙○○亦與辰○○共同行賄寅○○，丁○
○此部分與其行賄甲○○部分，乙○○此部分與其行賄癸○○、
子○○、丑○○等部分，有裁判上一罪關係，均併予發回。
六、上訴駁回（巳○○違反電子遊戲場業管理條例第二十二條）
部分：
按刑事訴訟法第三百七十六條所列各罪之案件，經第二審判決者
，不得上訴於第三審法院，法有明文。原審於第二次判決，另維
持第一審關於諭知巳○○被訴違反電子遊戲場業管理條例第二十
二條罪嫌無罪，駁回檢察官第二審此部分之上訴，該罪核屬刑事
訴訟法第三百七十六條第一款之案件，既經第二審判決，自不得
上訴於第三審法院，檢察官對於第二次判決提起上訴，並未聲明
一部上訴，視為全部提起上訴，就此部分之上訴，應為法所不許
，予以駁回。
據上論結，應依刑事訴訟法第三百九十五條、第三百九十七條、
第四百零一條，判決如主文。
中    華    民    國  九十八  年    五    月  二十七  日
                      最高法院刑事第七庭
                          審判長法官  林  永  茂
                                法官  吳  昆  仁
                                法官  蘇  振  堂
                                法官  蕭  仰  歸
                                法官  林  立  華
      本件正本證明與原本無異
                                      書  記  官
中    華    民    國  九十八  年    六    月    六    日
                                                     M


司法院資訊處製作；財團法人民間司法改革基金會備份。
